臺灣雲林地方法院刑事判決　　　　　　　99年度訴緝字第30號
公　訴　人　臺灣雲林地方法院檢察署檢察官
被　　　告　張來坤
選任辯護人　張蓁騏律師
上列被告因違反槍砲彈藥刀械管制條例等案件，經檢察官提起公
訴（94年度偵字第2686號），本院判決如下：
    主  文
張來坤共同未經許可，製造槍砲之主要組成零件，累犯，處有期
徒刑年捌月，併科罰金新臺幣伍萬元，罰金如易服勞役，以新
臺幣壹仟元折算壹日，扣案如附表一、三編號１至５所示之物，
以及附表二所示未經射擊之改造子彈顆，均沒收；又收受贓物
，累犯，處有期徒刑肆月。應執行有期徒刑年拾月，併科罰金
新臺幣伍萬元，罰金如易服勞役，以新臺幣壹仟元折算壹日，扣
案如附表一、三編號１至５所示之物，以及附表二所示未經射擊
之改造子彈顆，均沒收。
    事  實
一、張來坤前於民國89年間，因偽造文書案件，經本院於89年1
    月6 日，以88年度易字第1167號判決判處有期徒刑1 年，嗣
    經提起上訴，經臺灣高等法院臺南分院於89年3 月22日，以
    89年度上易字第406 號判決駁回上訴確定，於89年4 月18日
    入監執行，並於90年3 月6 日縮刑期滿執行完畢。
二、詎張來坤仍不知悔改，與張棨煬（所犯下述製造槍砲主要組
    成零件及具有殺傷力之子彈之犯行，已由本院以95年度訴字
    第630 號判處罪刑確定）二人明知槍砲之主要組成零件及具
    有殺傷力之子彈，非經主管機關許可不得製造、持有，竟共
    同基於製造槍砲之主要組成零件及具有殺傷力之子彈之犯意
    聯絡，於94年6 月初間某日，在張棨煬位於雲林縣斗六市○
    ○路109 號租屋處內，共同使用如附表三編號１至５所示張
    棨煬所有之電鑽、鑽床等工具車通金屬槍管內阻鐵，或以砂
    輪機、小砂輪頭、銼刀、鑽頭等工具磨製金屬滑套之方式，
    而製造完成如附表一所示金屬滑套及金屬槍管各1 支等槍砲
    之主要組成零件，且同時透過將火藥填裝入彈殼內之方式，
    接續製造完成如附表二編號１、２所示具有殺傷力之子彈5
    顆（含直徑約8.9mm 金屬彈頭之土造子彈4 顆及直徑約8.6m
    m 金屬彈頭之土造子彈1 顆）及如附表二編號３所示不具殺
    傷力之子彈1 顆，柯雷恩則在旁觀看。並於同日稍後，由張
    來坤將前揭金屬滑套及金屬槍管藏放於不知情之友人呂靜宜
    位於桃園縣中壢市○○○路○ 段117 號2 樓之租屋處，柯雷
    恩（所涉持有子彈犯行，業經臺灣高等法院臺中分院判處罪
    刑確定）則將前開子彈攜回南投縣埔里鎮○○路106 號之住
    處藏放。嗣為警於94年6 月15日上午10時30分許，持本院94
    年度聲搜字第304 號搜索票，分別前往呂靜宜、張棨煬前揭
    處所搜索，在呂靜宜租屋處內扣得如附表一所示之金屬槍管
    及金屬滑套，另在張棨煬租屋處扣得如附表三編號１至５所
    示供製造金屬滑套、槍管及子彈之工具；復徵得柯雷恩之同
    意搜索其上開住處，並扣得如附表二所示之子彈，而查悉上
    情。
三、張來坤明知張棨煬（所涉竊盜犯行，業經臺灣彰化地方法院
    以95年度易字第1486號判處罪刑確定）所交付葉益高所有引
    擎號碼為IAZ0000000號、換掛不詳車牌（原車牌號碼為6U-8
    577 號）之黑色自用小客車1 輛（係張棨煬於93年1 月20日
    凌晨3 時【起訴書誤載為12時】許，在臺中市○區○○路2
    號前竊取得手。嗣因逾1 個月未尋獲而由富邦產物保險股份
    有限公司【下稱富邦公司】理賠後取得該車所有權）係張棨
    煬竊得之物，竟仍基於收受贓物之犯意，於94年4 、5 月間
    ，在雲林縣斗六市某處，予以無償收受而供作代步工具。嗣
    張來坤因另涉槍砲案件為警調查時，於其收受上開汽車之犯
    行在有偵查權之機關或公務員尚未發覺前，主動向員警坦承
    上述犯行，並表示願意接受裁判之意，且帶同員警前往其位
    於雲林縣斗六市○○路109 號之租屋處，取獲其所收受之上
    開汽車（已由富邦公司領回），而悉上情。
四、案經雲林縣警察局斗六分局報告臺灣雲林地方法院檢察署檢
    察官偵查起訴。
    理  由
一、證據能力：
  (一)被告以外之人於審判外之言詞或書面陳述，除法律有規定者
    外，不得作為證據，刑事訴訟法第159 條第1 項定有明文。
    而審判長、受命法官或檢察官，得就鑑定事項有特別知識經
    驗或經政府機關委任有鑑定職務者，選任為鑑定人，或囑託
    醫院、學校或其他相當之機關、團體為鑑定，或審查他人之
    鑑定，刑事訴訟法第198 條及第208 條明揭此旨。鑑定之目
    的，在發現真實，以供法院之採證，係一替代性之調查證據
    方法，以其判斷之意見，為其證據資料。鑑定人應將鑑定之
    經過，及其結果，向法院以言詞或書面報告，準用人證之規
    定，由當事人、代理人或辯護人直接詰問之，性質雖屬被告
    以外之人於審判外之陳述，而係傳聞證據，然暨有上開鑑定
    規定，為刑事訴訟法第159 條第1 項所指「法律有規定」之
    情形。又因司法警察機關調查中之案件，為因應實務上、或
    因量大、或有急迫之現實需求，併例行性當然有鑑定之必要
    者，如槍彈有無殺傷力之鑑定，基於檢察一體原則，得由該
    管檢察長對於轄區內之案件，以事前概括選任鑑定人或囑託
    鑑定機關團體方式，俾便轄區之司法警察官、司法警察對於
    調查中之此類案件，得即時送請先前已選任之鑑定人或囑託
    之鑑定機關、團體實施鑑定，以求時效（法務部92年9 月1
    日法檢字第0920035083號函參照）。而臺灣高等法院檢察署
    已概括選任內政部警政署刑事警察局為轄區司法警察機關調
    查中案件有關槍彈有無殺傷力之鑑定事項之鑑定機關。此種
    由檢察機關概括選任鑑定人或概括囑託鑑定機關、團體，再
    轉知司法警察官、司法警察於調查犯罪時參考辦理之作法，
    法無明文禁止，係為因應現行刑事訴訟法增訂傳聞法則及其
    例外規定之實務運作而為，此種由司法警察官、司法警察依
    檢察官所為概括選任之鑑定或囑託鑑定機關、團體所為之鑑
    定結果，與檢察官選任或囑託為鑑定，性質上並無差異，同
    具有證據能力（最高法院96年度臺上字第2860號判決意旨參
    照）。本案內政部警政署刑事警察局94年7 月8 日刑鑑字第
    0940096497號槍彈鑑定書（見94年度偵字第2686號卷【下稱
    偵卷】第52頁至第57頁），雖記由「雲林縣警察局斗六分局
    委鑑」，揆諸前開說明，既已由檢察機關概括授權由司法警
    察官送鑑定，是上開檢彈鑑定書，依法有證據能力。另由檢
    察官將如附表一所示之金屬滑套及金屬槍管送鑑，有該局95
    年5 月4 日刑鑑字第0950054799號、95年6 月29日內授警字
    第0950870870號函覆檢察官（見偵卷第203 頁至第209 頁、
    第211 頁、第212 頁），雖屬傳聞證據，惟合於刑事訴訟法
    第159 條第1 項所認「法律有規定」之情形，依法有證據能
    力。
  (二)刑事訴訟法第158 條之3 固規定：「證人、鑑定人依法應具
    結而未具結者，其證言或鑑定意見，不得作為證據。」然所
    謂「依法應具結而未具結者」，係指檢察官或法官依刑事訴
    訟法第175 條之規定，以證人身分傳喚被告以外之人（證人
    、告發人、告訴人、被害人、共犯或共同被告）到庭作證，
    或雖非以證人身分傳喚到庭，而於訊問調查過程中，轉換為
    證人身分為調查時，此時其供述之身分為證人，則檢察官、
    法官自應依本法第186 條有關具結之規定，命證人供前或供
    後具結，其陳述始符合第158 條之3 之規定，而有證據能力
    。若檢察官或法官非以證人身分傳喚而以共犯、共同被告身
    分傳喚到庭為訊問時，其身分既非證人，即與「依法應具結
    」之要件不合，縱未命其具結，純屬檢察官或法官調查證據
    職權之適法行使，當無違法可言。若係在另案法官面前作成
    之陳述筆錄，本質上亦屬傳聞證據，自得依本法第159 條之
    1 第1 項之規定，認有證據能力。不能因陳述人未經具結，
    即一律適用本法第158 條之3 之規定，排除其證據能力（最
    高法院98年度臺上字第1710號、99年度臺上字第2296號判決
    意旨參照）。是本案證人即同案被告張棨煬在本院95年度訴
    字第650 號案件審理時以被告身分所為之陳述（見95年度訴
    字第630 號卷【下稱95訴630 卷】(一)第219 頁至第220 頁、
    95訴630 號卷(二)第11頁至第29頁），依前開說明，均有證據
    能力。
  (三)被告以外之人於偵查中向檢察官所為之陳述，除顯有不可信
    之情況者外，得為證據，刑事訴訟法第159 條之1 第2 項定
    有明文。檢察官在偵查中對被告以外之人所為之偵查筆錄，
    性質上屬傳聞證據，惟刑事訴訟法規定檢察官代表國家偵查
    犯罪、實施公訴，依法其有訊問被告、證人及鑑定人之權，
    證人、鑑定人並須具結，而實務運作時，檢察官偵查中向被
    告以外之人所取得之陳述，原則上均能遵守法律規定，不致
    違法取供，其可信度極高。職是，被告以外之人前於偵查中
    已具結而為證述，除反對該項供述得具有證據能力之一方，
    已釋明「顯有不可信之情況」之理由外，不宜遽指該證人於
    偵查中之陳述不具證據能力。證人柯雷恩於95年4 月7 日、
    95年8 月15日在檢察官面前製作之證述筆錄（見偵卷第145
    頁至第147 頁、第222 頁至第223 頁），係檢察官令其以證
    人身分具結後所為之證述，有上開證人結文附卷可稽（見偵
    卷第148 頁、第224 頁），被告及辯護人均未提及檢察官在
    訊問時有何不法取供之情形，亦未釋明證人柯雷恩前揭證述
    有何顯不可信之情況，依上開規定，證人柯雷恩前述之證述
    筆錄，自得作為本案證據使用。
  (四)被告以外之人於審判外之陳述，雖不符刑事訴訟法第159 條
    之1 至之4 等4 條規定，而經當事人於審判程序同意作為證
    據，法院審酌該陳述作成時之情況，認為適當者，亦得作為
    證據，刑事訴訟法第159 條之5 第1 項定有明文。本判決後
    開所引用之各該被告以外之人於審判外之陳述（包括言詞及
    書面陳述），除前述鑑定報告、同案被告張棨煬在法官面前
    之陳述及證人柯雷恩在檢察官面前之證述筆錄外，原則上均
    不得作為證據使用，惟被告及辯護人雖知上開證據資料為傳
    聞證據，但於本院審理程序中均表示同意作為證據使用（見
    99年度訴緝字第30號卷【下稱99訴緝30卷】第48頁、第118
    頁、第148 頁），本院審酌上開證據製作時之情況，並無違
    法不當之情事，認為以之作為證據應屬適當，揆諸前開規定
    ，應認各該供述證據例外具有證據能力。
二、上開犯罪事實二部分，業據被告於本院審理時坦承不諱（見
    99訴緝30卷第112 頁至第113 頁、第117 頁至第117 頁反面
    、第147 頁反面至第148 頁），核與證人柯雷恩於司法警察
    、檢察事務官詢問時、檢察官偵訊時、證人即同案被告張棨
    煬於本院95年度訴字第630 號審理時之證述情節相符（見警
    卷第35頁至第38頁、偵卷第121 頁至第125 頁、偵卷第141
    頁至第143 頁、偵卷第220 頁至第221 頁、第14頁至第15頁
    、第148 頁至第148 頁、第222 頁至第223 頁；95訴630 卷
    (一)第219 頁至第220 頁、95訴630 卷(二)第11頁至第29頁），
    並有雲林縣警察局斗六分局扣押物品目錄表（A1、Ａ2 、A3
    ）3 份（見警卷第81頁至第86頁）、搜索扣押筆錄（見警卷
    第62頁至第72頁、第77頁至第79頁）及現場暨扣押物照片18
    張（見警卷第97頁至第105 頁）附卷可稽，復有如附表一至
    三所示物品扣案為證。且如附表一所示由被告與同案被告張
    棨煬共同製造之金屬滑套及金屬槍管各1 支，經鑑定結果均
    屬槍枝之主要組成零件，有內政部警察署刑事警察局95年5
    月4 日刑鑑字第0950054799號函、內政部95年6 月29日內授
    警字第0950870870號函各1 份在卷足憑（見偵卷第203 頁至
    第209 頁、第211 頁、第212 頁）；另扣案如附表二編號１
    、２所示之改造子彈5 顆，經鑑定後認均具有殺傷力（鑑定
    內容詳如附表二編號１、２所示），亦有卷附內政部警政署
    刑事警察局94年7 月8 日刑鑑字第0940096497號函可佐（見
    偵卷第52頁至第57頁），足認被告自白與上開事證相符，堪
    予採信。本案事證明確，被告犯行洵堪認定，應依法論科。
三、上揭犯罪事實三部分，業據被告於偵查中及本院審理時坦承
    不諱（見偵卷第175 頁至第178 頁；99訴緝30卷第45頁至第
    48頁、第50頁至第53頁），核與證人即被害人葉益高之保險
    理賠員曾詠峰、證人即另案被告張棨煬於警詢或偵查中證述
    之情節相符（警卷第18頁至第24頁、偵卷第16頁至第18頁、
    第79頁至第80頁、第173 頁至第175 頁、第179 頁），且有
    贓物認領保管收據（不含車牌）、協議書、切結書、臺灣銀
    行存摺、讓渡書、理算簽結作業、汽（機）車各項異動登記
    書及臺中市警察局車輛失竊證明單等各1 紙附卷可憑（見偵
    卷第73頁、第74頁、第81頁至第88頁）。足見被告之任意性
    自白均與事實相符，堪予採信。本案罪證明確，被告犯行洵
    堪認定，應依法論科。
四、論罪科刑：
  (一)新舊法比較適用：
    被告行為後，94年2 月2 日修正公布之刑法，已於95年7 月
    1 日生效施行（以下簡稱修正前、後刑法），其中第2 條第
    1 項「行為後法律有變更者，適用行為時之法律。但行為後
    之法律有利於行為人者，適用最有利於行為人之法律」之規
    定，係規範行為後法律變更所生新、舊法律比較適用之準據
    法，於刑法修正施行後，自應適用該修正後之第2 條第1 項
    之規定，為「從舊、從輕」之比較；又比較新舊法時，應就
    罪刑有關之共犯、未遂犯、想像競合犯、牽連犯、連續犯、
    結合犯，以及累犯加重、自首減輕暨其他法定加減原因（如
    身分加減）與加減例等一切情形，綜其全部罪刑之結果而為
    比較後，再適用有利於行為人之法律處斷，而不得一部割裂
    分別適用不同之新、舊法（最高法院95年度第8 次刑事庭會
    議決議參照）。另按行為後刑法條文經修正，惟無有利、不
    利情形，應適用裁判時法，亦即如新舊法處罰之輕重相同，
    即無比較適用之問題，非刑法第2 條所指之法律有變更，即
    無該條之適用，應依一般法律適用原則，適用裁判時法（最
    高法院95年第21次刑事庭會議決議要旨參照）。經查：
  1.修正前刑法第28條規定：「二人以上共同實施犯罪之行為者
    ，皆為正犯。」修正後刑法第28條規定：「二人以上共同實
    行犯罪之行為者，皆為正犯。」修正後刑法第28條規定之共
    同正犯，基於個人責任原則及法治國人權保障，限於直接從
    事構成要件事實之行為者（含共謀共同正犯），排除「陰謀
    共同正犯」及「預備共同正犯」之類型，是修正後之共同正
    犯之可罰性要件之範圍業已限縮，惟被告既係共同實行構成
    要件之行為，適用修正後規定，對被告並無較有利之情形。
  2.刑法第33條第5 款有關罰金之最低數額部分，刑法分則編各
    罪所定罰金之貨幣單位原為銀元，修正前刑法第33條第5 款
    規定：「罰金：（銀元）1 元以上。」而銀元與新臺幣間之
    折算，依現行法規所定貨幣單位折算新臺幣條例規定，以銀
    元1 元折算新臺幣3 元；修正後刑法第33條第5 款則規定：
    「罰金：新臺幣1,000 元以上，以百元計算之。」經比較修
    正前、後之規定，修正後刑法第33條第5 款所定罰金之最低
    數額，較之修正前提高，自以修正前刑法第33條第5 款規定
    有利於被告。
  3.修正前刑法第47條累犯規定：「受有期徒刑之執行完畢，或
    受無期徒刑或有期徒刑一部之執行而赦免後，5 年以內再犯
    有期徒刑以上之罪者，為累犯，加重本刑至二分之一。」修
    正後同條第1 項則規定：「受徒刑之執行完畢，或一部之執
    行而赦免後，5 年以內故意再犯有期徒刑以上之罪者，為累
    犯，加重本刑至二分之一。」被告係故意犯本案之各罪，依
    修正前後刑法第47條第1 項之規定，均構成累犯，即無有利
    或不利之情形，自無適用刑法第2 條第1 項比較新舊法之問
    題，應逕適用裁判時有效之規範，即修正後刑法第47條第1
    項之規定論以累犯（最高法院96年度臺上字第4039號判決意
    旨參照、最高法院97年度第2 次刑事庭會議決定）。
  4.修正前刑法第51條第5 款規定：「數罪併罰，分別宣告其罪
    之刑，依下列各款定其應執行者：五宣告多數有期徒刑者，
    於各刑中之最長期以上，各刑合併之刑期以下，定其刑期。
    但不得逾20年。」而修正後同條款則規定：「宣告多數有期
    徒刑者，於各刑中之最長期以上，各刑合併之刑期以下，定
    其刑期。但不得逾30年。」經比較結果，修正後有關有期徒
    刑合併定其應執行刑之上限提高至30年，自以修正前之規定
    有利於被告，仍應依修正前刑法第51條第5 款定其應執行之
    刑。
  5.修正後刑法第55條關於想像競合犯之規定，增列但書「不得
    科以較輕罪名所定最輕本刑以下之刑」，係科刑之限制，為
    法理之明文化，非屬法律之變更，自無庸為新舊法之比較。
  6.修正前刑法第62條規定：「對於未發覺之罪自首而受裁判者
    ，減輕其刑。但有特別規定者，依其規定。」修正後則規定
    ：「對於未發覺之罪自首而裁判者，得減輕其刑。但有特別
    規定者，依其規定。」新法將舊法之必減輕修正為得減輕，
    此項變動已影響行為人刑罰之法律效果，自屬法律有變更，
    而本案犯罪及自首均在新法施行前，自以修正前刑法第62條
    規定有利於被告。
  7.刑法第349 條第1 項收受贓物罪關於法定刑中罰金刑之提高
    標準部分，因95年6 月14日增訂公布自同年7 月1 日起施行
    之刑法施行法第1 條之1 規定，中華民國94年1 月7 日刑法
    修正施行後，刑法分則編所定罰金之貨幣單位為新臺幣；而
    94年1 月7 日刑法修正時，刑法分則編未修正之條文定有罰
    金者，自94年1 月7 日刑法修正施行後，就其所定數額提高
    為30倍。立法理由謂：因應刑法增修條文施行後，刑法第33
    條第5 款規定，罰金貨幣單位已改為新臺幣，是以同法各罪
    所定罰金貨幣單位，自應配合上開規定修正；且因不再適用
    現行法規所定貨幣單位折算新臺幣條例，為使罰金數額趨於
    一致，避免衍生新舊法比較適用問題，以緩和實務適用法律
    之衝擊，於不變動罰金數額之前提下，而為制定。可見刑法
    施行法第1 條之1 ，係為取代罰金罰鍰提高標準條例第1 條
    及現行法規所定貨幣單位折算新臺幣條例第2 條而制定，而
    本次刑法修正時，刑法349 條第1 項並未修正，依上開規定
    ，就罰金刑部分之貨幣單位改為新臺幣，並就其所定罰金數
    額提高為30倍，惟實際上其構成要件及法定刑並未變更，自
    無新舊法比較適用問題，依一般法律適用原則，應適用裁判
    時法即刑法施行法第1 條之1 規定（最高法院99年度臺上字
    第2508號、98年度臺上字第6842號、96年度臺上字第5438號
    、第4185號判決要旨參照）。
  8.修正前刑法第68條規定：「拘役或罰金加減者，僅加減其最
    高度。」其中關於罰金之規定，於被告行為後已移列為刑法
    第67條並修正為：「罰金加減者，其最高度及最低度同加減
    之」，本案被告既因累犯、自首而有加重或減輕其刑等情，
    而修正前刑法第68條規定罰金最低度不予減輕，較諸修正後
    刑法第67條規定罰金最低度亦予減輕之規定，修正後之規定
    本較有利於被告；惟被告行為時之刑法第33條第5 款規定罰
    金為銀行一元即新臺幣三元以上，即令提高倍數後，亦遠較
    刑法修正後之最低罰金數額為低，故縱令修正前最低罰金數
    額依修正前刑法第68條未減輕，亦較修正後最低罰金數額適
    用修正後刑法第67條減輕後之金額為低。故整體觀察，仍以
    修正前刑法第68條較有利於被告。
  9.綜合上述各修正前、後之條文，依前揭最高法院決議所揭示
    之罪刑綜合比較原則，及刑法第2 條第1 項前段、後段規定
    之「從舊、從輕」原則，自應整體適用被告行為時即修正前
    之相關規定予以論處。另因沒收屬於從刑，依照最高法院95
    年5 月23日第八次刑事庭會議決議第一點第五小點：「從刑
    附屬於主刑，除法律有特別規定者外，依主刑所適用之法律
    」，本案關於刑法修正前後之比較適用，整體言之，既應以
    修正前之刑法對被告較為有利，則從刑部分亦應一體適用修
    正前刑法之規定。
  (二)核被告所為，係犯槍砲彈藥刀械管制條例第13條第1 項之未
    經許可製造槍砲之主要組成零件罪、同條例第12條第1 項之
    未經許可製法子彈罪，以及刑法第349 條第1 項之收受贓物
    罪。被告製造槍砲之主要組成零件後持有槍砲之主要組成零
    件之低度行為，以及製造子彈後持有子彈之低度行為，分別
    為製造之高度行為所吸收，均不另論罪。
  (三)被告與同案被告張棨煬間就上開未經許可製造槍砲主要組成
    零件罪及未經許可製造子彈罪犯行間，有犯意聯絡及行為分
    擔，均為共同正犯。
  (四)非法製造槍砲彈藥刀械等違禁物，所侵害者為社會法益，如
    果同時製造之違禁物客體種類相同（同為手槍，或同為子彈
    ，或同為爆裂物），縱令製造完成之客體有數個（如數支手
    槍、數顆子彈、數顆爆裂物），應仍為單純一罪，不發生想
    像競合犯之問題。除非同時製造二種以上不相同種類之違禁
    物客體（如同時製造手槍及子彈，或手槍及爆裂物），始有
    一行為觸犯數罪名之想像競合犯適用（最高法院90年度臺上
    字第7213判決意旨參照）。故被告同時製造附表一所示之槍
    砲主要組成零件及同時製造附表二編號１、２所示之改造子
    彈5 顆，均係同時製造種類相同之違禁物客體，各為單純一
    罪。另被告係於前揭時、地，同時或接續製造槍枝主要組成
    零件及子彈，應評價為係一行為觸犯槍砲彈藥刀械管制條例
    第13條第1 項之罪及同法第12條第1 項之罪，為想像競合犯
    ，依刑法第55條規定從重論以槍砲彈藥刀械管制條例第13條
    第1 項之未經許可製造槍砲主要組成零件罪罪。公訴意旨認
    為上開所為係屬分論併罰，容有未洽。
  (五)被告所犯槍砲彈藥刀械管制條例第13條第1 項之未經許可製
    造槍砲主要組成零件罪與刑法第349 條第1 項之收受贓物罪
    二犯行，犯意各別，行為互殊，應分論併罰。
  (六)被告有前述犯罪事實欄所記載之前科紀錄，有刑案查註紀錄
    表及臺灣高等法院被告前案紀錄表各1 份在卷可稽，其於有
    期徒刑執行完畢後，5 年以內故意再犯有期徒刑以上之上開
    各罪，均為累犯，自應依刑法第47條第1 項之規定加重其刑
    。
  (七)又對於未發覺之罪自首而受裁判者，減輕其刑，修正前刑法
    第62條前段定有明文。查被告因另涉槍砲案件，於94年6 月
    15日為警調查時，主動向警員供承收受張棨煬交付之前開汽
    車，並帶同警員至其位於雲林縣斗六市○○路109 號租屋處
    之地下室起獲該車等事實，業據被告供述在卷，且有94年10
    月24日斗六警刑字第0940023633號函及本院公務電話紀錄各
    1 紙附卷可佐（見偵卷第73頁、99訴緝30卷第98頁），是被
    告於有偵查權之機關或公務員發覺前，主動向員警承認收受
    贓車之犯行，並接受本院之審理，已符合修正前刑法第62條
    前段自首之要件，應依該規定減輕其刑。
  (八)爰審酌被告曾有竊盜、偽造文書、侵占及毒品等多項前科，
    素行非佳，明知未經許可製造扣案之槍砲主要組成零件及具
    有殺傷力之子彈，危害人身安全、社會秩序甚鉅，而為國法
    所嚴禁，其猶不知檢束行為，恣意製造槍枝之主要組成零件
    及具殺傷力之子彈，致使前開違禁物有在社會上散布之虞，
    對於社會治安潛藏高度危險，且查扣之製造槍彈之工具齊備
    ，足認被告有製造槍彈之能力，益徵被告具有一定的社會危
    險性格；又其貪圖一時之便，明知張棨煬所交付之換掛不詳
    車牌之前開自用小客車為贓物，卻仍加以收受後供作代步之
    用，顯見其法治觀念薄弱，不惟助長他人不法財產犯罪，並
    增加偵查犯罪員警追查贓物之困難，所為誠屬不該，惟念其
    並未使用製造之金屬滑套及金屬槍管製造改造槍枝，另改造
    子彈尚未供作犯罪之用，數量非鉅，且犯後尚能坦承犯行，
    暨考量前揭車輛（不含車牌）業已發還富邦公司領回等一切
    情狀，分別量處如主文所示之刑，併科如主文所示之罰金。
    另所謂應就罪刑有關之一切情形，比較其全部之結果，而為
    整個之適用，不能割裂而分別適用，係指與罪刑有關之本刑
    而言，並不包括易刑處分在內。換言之，倘所處之主刑，有
    諭知易科罰金或罰金易服勞役之情形時，關於易科罰金、易
    服勞役部分，應分別為新舊法有利不利之比較，依刑法第2
    條第1 項從舊從輕原則定其易刑之折算標準（最高法院96年
    度臺上字第6956號、第5129號判決意旨參照）。依修正前第
    42條第2 項、第3 項規定：「易服勞役以（銀元）一元以上
    三元以下折算一日，但勞役期限不得逾六個月」、「罰金總
    額折算逾六個月之日數者，以罰金總額與六個月之日數比例
    折算」，而被告行為時之易服勞役折算標準，依修正前罰金
    罰鍰提高標準條例第2 條前段之規定（現已刪除），就其原
    定數額提高為100 倍折算1 日，則被告行為時之易服勞役折
    算標準，應以銀元100 元以上300 元以下折算1 日，經折算
    為新臺幣後，應以新臺幣300 元以上900 元以下折算1 日。
    而裁判時即修正後刑法第42條第3 項、第5 項前段則規定：
    「易服勞役以新臺幣一千元、二千元、三千元折算一日，但
    勞役期限不得逾一年」、「罰金總額折算逾一年之日數者，
    以罰金總額與一年之日數比例折算」。比較修正前、後之易
    服勞役折算標準，折算易服勞役未達6 個月時，以修正後規
    定較有利於被告，如為6 個月以上之日數，以修正前規定較
    有利於被告。而本案被告所量處之罰金刑，以新臺幣1,000
    元折算1 日，則未逾6 個月，故應依新法規定較為有利，爰
    依修正後刑法第42條第3 項規定，一併諭知罰金易服勞役之
    折算標準，以及定其應執行之刑。至於被告之辯護人辯護意
    旨雖指稱被告家中母親因身體狀況退化，目前已需專人看護
    ，並提出雇主申請聘僱家庭外籍看護工專用診斷證明書1 份
    為證（見99訴緝30卷第172 頁至第173 頁），且被告母親已
    屆80歲高齡，為能隨侍母親左右以盡孝道，請求依刑法第59
    條規定酌減其刑等情。惟按刑法第59條之酌量減輕其刑，必
    於犯罪情狀顯可憫恕，亦即其犯罪另有特殊之原因與環境，
    在客觀上足以引起一般同情，且於法律上已別無其他應減輕
    或得減輕其刑之事由，而認為即予宣告法定低度刑期，猶嫌
    過重者，始有其適用。然辯護人前開所述情狀僅可為法定刑
    內從輕科刑之標準，並非犯罪另有特殊之原因與環境，在客
    觀上足以引起一般同情，是辯護人此部分所請自不能據為酌
    量減輕其刑之理由，併此敘明。
  (九)下列各罪，經宣告死刑、無期徒刑或逾有期徒刑1 年6 月之
    刑者，不予減刑：四、槍砲彈藥刀械管制條例第13條第1 項
    ；本條例施行前，經通緝而未於中華民國96年12月31日以前
    自動歸案接受偵查、審判或執行者，不得依本條例減刑；本
    條例自中華民國96年7 月16日施行，中華民國96年罪犯減刑
    條例（下稱減刑條例）第3 條第4 款、第5 條及第16條分別
    定有明文。經查：被告上開2 罪之犯罪日期雖均在96年4 月
    24 日 以前，因被告於本院審理中因逃匿，在該減刑條例生
    效前之96年1 月26日，經本院以96年雲院隆刑明緝字第17號
    通緝書發布通緝書，嗣因另涉違反毒品危害防制條例案件（
    共3 案），另由本院撤銷前案之通緝書，並同時以98年雲院
    明刑肅緝字第73號併案通緝（共5 案），被告始終未自動歸
    案，迄99年9 月4 日始遭緝獲等情，有本院96年雲院隆刑明
    緝字第17號通緝書、98年雲院明刑肅緝字第73號、桃園縣政
    府警察局大園分局通緝案件移送書、查捕逃犯作業查詢報表
    、本院99年10月18日雲院恭刑日銷字第127 號撤銷通緝書及
    臺灣高等法院通緝紀錄各1 份在卷足憑（見95訴630 卷第
    174 頁、第175 頁、99年度他字第20號卷第14頁、第27頁、
    第50 頁 、第51頁、第70頁、99訴緝30卷第179 頁）。是被
    告所犯收受贓物罪，既在減刑條例施行前即遭通緝及併案通
    緝，而未於96年12月31日前自動歸案，揆諸減刑條例第5 條
    之規定，亦不得予以減刑（司法院（81）廳刑一字第13529
    號、最高法院97年度臺非字第143 號判決意旨參照）。另被
    告所犯違反槍砲彈藥刀械管制條例之罪，因宣告刑已逾1 年
    6 月，依上開條例第3 條第4 款規定，自不予減刑，併此陳
    明。
  (十)槍砲彈藥刀械管制條例於86年11月11日修正時，於第4 條第
    2 項、第5 條、第13條第1 、4 項增訂：本條例所稱槍砲、
    彈藥，包括其主要組成零件，未經許可，不得製造、販賣、
    運輸、持有、寄藏。則槍砲彈藥之主要組成零件自屬違禁物
    （最高法院87年度臺上字第1262號判決意旨參照）。又沒收
    物之執行完畢與沒收物之不存在，並非一事，因犯罪依法必
    須沒收之物，雖已於另案被告之確定判決諭知沒收，並已執
    行完畢，對於其他被告之判決，仍應宣告沒收（最高法院92
    年度臺上字第6115號判決、95年度臺上字第5271號判決意旨
    參照）。再者，共同正犯因相互間利用他人之行為，以遂行
    其犯意之實現，本於責任共同之原則，有關沒收部分，對於
    共犯間供犯罪所用之物，自均應為沒收之諭知（最高法院89
    年度臺上字第6946號判決意旨參照）。扣案如附表一所示之
    物，以及附表二編號１所示未經射擊之子彈3 顆（已依臺灣
    南投地方法院檢察署檢察官命令沒收，見本院卷第108 頁處
    分命令），均屬違禁物，應依刑法第38條第1 項第1 款規定
    沒收。至於附表二編號１、２之子彈各1 顆，業經試射而不
    具子彈之外形及功能，已非屬違禁物，另附表二編號３之子
    彈1 顆經鑑定既認不具有殺傷力，自非屬違禁物，爰均不予
    以宣告沒收。附表三編號１至５所示之物，皆為同案被告張
    棨煬所有，且供本案製造槍砲主要組成零件及子彈之用，業
    經同案張棨煬及被告供承在卷（見95訴630 卷(二)第19頁、第
    24頁、第25頁、99訴緝30卷第155 頁至第156 頁），均應依
    刑法第38條第1 項第2 款規定沒收。至於附表三編號６至９
    所示之物，雖屬同案被告張棨煬所有，然同案被告張棨煬於
    另案審理時供稱非供製造本案槍枝主要組成零件及子彈所用
    ，且亦無證據足證與本案有關，而附表四所示在被告租屋處
    查獲之物，為被告所有，惟被告供稱與本案製造槍枝主要組
    成零件及子彈無涉，復查無其他證據證明與本案之關聯性，
    爰均不為沒收之宣告，附此敘明。
據上論斷，應依刑事訴訟法第299 條第1 項前段，槍砲彈藥刀械
管制條例第13條第1 項、第12條第1 項，刑法第11條前段、第2
條第1 項前段、第28條、刑法第349 條第1 項、第47條第1 項、
第55條、第62條前段（修正前）、第42條第3 項、第51條第5 款
（修正前）、第38條第1 項第1 款、第2 款（修正前），刑法施
行法第1 條之1 第1 項、第2 項前段，判決如主文。
本案經檢察官陳詠薇到庭執行職務。
中    華    民    國   100    年    3     月    14    日
                  刑事第七庭審判長法  官  許佩如
                                  法  官  王紹銘
                                  法  官  鍾世芬
以上正本證明與原本無異。
如不服本判決應於收受判決後10日內向本院提出上訴書狀，並應
敘述具體理由；其未敘述上訴理由者，應於上訴期間屆滿後20日
內向本院補提理由書（均須按他造當事人之人數附繕本）。「切
勿逕送上級法院」。
                                  書記官  王雪招
中    華    民    國   100    年    3     月    14    日
附錄論罪科刑條文全文：
槍砲彈藥刀械管制條例第12條：
未經許可，製造、販賣或運輸子彈者，處1 年以上7 年以下有期
徒刑，併科新臺幣500 萬元以下罰金。
未經許可，轉讓、出租或出借子彈者，處6 月以上5 年以下有期
徒刑，併科新臺幣300 萬元以下罰金。
意圖供自己或他人犯罪之用，而犯前二項之罪者，處3 年以上10
年以下有期徒刑，併科新臺幣700 萬元以下罰金。
未經許可，持有、寄藏或意圖販賣而陳列子彈者，處5 年以下有
期徒刑，併科新臺幣300 萬元以下罰金。
第1 項至第3 項之未遂犯罰之。
槍砲彈藥刀械管制條例第13條：
未經許可，製造、販賣或運輸槍砲、彈藥之主要組成零件者，處
3 年以上10年以下有期徒刑，併科新臺幣700 萬元以下罰金。
未經許可，轉讓、出租或出借前項零件者，處1 年以上7 年以下
有期徒刑，併科新臺幣500 萬元以下罰金。
意圖供自己或他人犯罪之用，而犯前2 項之罪者，處5 年以上有
期徒刑，併科新台幣1000萬元以下罰金。
未經許可，持有、寄藏或意圖販賣而陳列第1 項所列零件者，處
6 月以上5 年以下有期徒刑，併科新臺幣300 萬元以下罰金。
第1 項至第3 項之未遂犯罰之。
刑法第349條：
收受贓物者，處3 年以下有期徒刑、拘役或5 百元以下罰金。
搬運、寄藏、故買贓物或為牙保者，處5 年以下有期徒刑、拘役
或科或併科1 千元以下罰金。
因贓物變得之財物，以贓物論。
 附表一：槍砲主要組成零件
┌──┬─────────┬───────┬──────┐
│編號│    扣押物名稱    │   鑑定結果   │   備註     │
├──┼─────────┼───────┼──────┤
│    │土造金屬滑套1 支。│係屬86年11月24│即照片三（見│
│ １ │                  │日臺（86）內警│偵卷第205 頁│
│    │                  │字第8670683 號│）。        │
│    │                  │公告之槍砲彈藥│            │
│    │                  │主要組成零件。│            │
├──┼─────────┼───────┼──────┤
│ ２ │土造金屬槍管1 支。│係屬86年11月24│即照片四（見│
│    │                  │日臺（86）內警│偵卷第205 頁│
│    │                  │字第8670683 號│）。        │
│    │                  │公告之槍砲彈藥│            │
│    │                  │主要組成零件。│            │
└──┴─────────┴───────┴──────┘
 附表二：扣案子彈
┌──┬─────────┬───────┬──────┐
│編號│    扣押物名稱    │   鑑定結果   │    備註    │
├──┼─────────┼───────┼──────┤
│ １ │改造子彈4 顆，經鑑│認均係直徑約8.│即照片七（見│
│    │定試射後剩餘3 顆。│9mm 金屬彈頭之│偵卷第56頁）│
│    │                  │土造子彈，採樣│。          │
│    │                  │1 顆試射，可擊│            │
│    │                  │發，認具殺傷力│            │
│    │                  │。            │            │
├──┼─────────┼───────┼──────┤
│ ２ │改造子彈1 顆，經鑑│認係直徑約8.6m│即照片八（見│
│    │定試射而用罄。    │m 金屬彈頭之土│偵卷第56頁）│
│    │                  │造子彈，採樣1 │。          │
│    │                  │顆試射，可擊發│            │
│    │                  │，認具殺傷力。│            │
├──┼─────────┼───────┼──────┤
│ ３ │改造子彈1 顆。    │認係直徑約8.0m│即照片九、十│
│    │                  │m 金屬彈頭之土│（見偵卷第56│
│    │                  │造子彈，經檢視│頁）。      │
│    │                  │，欠缺底火冊，│            │
│    │                  │不具子彈完整結│            │
│    │                  │構，認不具殺傷│            │
│    │                  │力。          │            │
└──┴─────────┴───────┴──────┘
 附表三：同案被告張棨煬所有之扣案物
┌──┬───────┬────────┬───────┐
│編號│  名稱及數量  │    勘驗結果    │     備註     │
├──┼───────┼────────┼───────┤
│ １ │鑽床1 臺。    │有底座、機身，上│被告自承有供本│
│    │              │面可以插入鑽頭供│件改造槍枝主要│
│    │              │使用。          │組成零件之用。│
├──┼───────┼────────┼───────┤
│ ２ │電鑽1 臺。    │為一般電鑽。    │被告自承有供本│
│    │              │                │件改造槍枝主要│
│    │              │                │組成零件之用。│
├──┼───────┼────────┼───────┤
│ ３ │砂輪機1 臺。  │為一般常見之可攜│被告自承有供本│
│    │              │式砂輪機。      │件改造槍枝主要│
│    │              │                │組成零件之用。│
├──┼───────┼────────┼───────┤
│ ４ │小工具箱2 只。│1 只內有小支螺絲│被告自承有供本│
│    │              │起子；另1 只有鑽│件改造槍枝主要│
│    │              │頭、挫刀等物。  │組成零件之用。│
├──┼───────┼────────┼───────┤
│ ５ │小砂輪頭4 只。│一般常見之砂輪頭│被告自承有供本│
│    │              │，大小不一，均有│件改造槍枝主要│
│    │              │使用過之痕跡。  │組成零件之用。│
├──┼───────┼────────┼───────┤
│ ６ │千斤頂1 臺。  │一般常見之千斤頂│被告供稱與本案│
│    │              │。              │改造犯行無關。│
├──┼───────┼────────┼───────┤
│ ７ │大工具箱1 只。│內有折疊式鋸子、│被告供稱與本案│
│    │              │螺絲起子等物。  │改造犯行無關。│
├──┼───────┼────────┼───────┤
│ ８ │砂輪片12片。  │外觀新穎，未曾使│被告供稱與本案│
│    │              │用。            │改造犯行無關。│
├──┼───────┼────────┼───────┤
│ ９ │砂紙4 張。    │一般常見之砂紙。│被告供稱與本案│
│    │              │                │改造犯行無關。│
└──┴───────┴────────┴───────┘
 附表四：被告張來坤所有之扣案物
┌──┬─────────┬──────────────┐
│編號│    名稱及數量    │          備註              │
├──┼─────────┼──────────────┤
│ １ │手持砂輪機1 臺（扣│被告供稱為其所有，然與本案改│
│    │押物品清單誤載為4 │造犯行無關。                │
│    │臺，由本院逕予更正│                            │
│    │）。              │                            │
├──┼─────────┼──────────────┤
│ ２ │手持電鑽1 臺。    │被告供稱為其所有，然與本案改│
│    │                  │造犯行無關。                │
├──┼─────────┼──────────────┤
│ ３ │砂輪片1 片。      │被告供稱為其所有，然與本案改│
│    │                  │造犯行無關。                │
├──┼─────────┼──────────────┤
│ ４ │電焊槍1 支。      │被告供稱為其所有，然與本案改│
│    │                  │造犯行無關。                │
├──┼─────────┼──────────────┤
│ ５ │游標卡尺1 支。    │被告供稱為其所有，然與本案改│
│    │                  │造犯行無關。                │
├──┼─────────┼──────────────┤
│ ６ │小挫刀2 支。      │被告供稱為其所有，然與本案改│
│    │                  │造犯行無關。                │
├──┼─────────┼──────────────┤
│ ７ │手弓鋸1 支。      │被告供稱為其所有，然與本案改│
│    │                  │造犯行無關。                │
├──┼─────────┼──────────────┤
│ ８ │手弓鋸片4 支。    │被告供稱為其所有，然與本案改│
│    │                  │造犯行無關。                │
├──┼─────────┼──────────────┤
│ ９ │新臺幣伍萬玖仟元。│被告供稱為其零用錢，與本案改│
│    │                  │造犯行無關。                │
└──┴─────────┴──────────────┘